臺灣高等法院臺中分院刑事判決　　　 96年度交上訴字第124號
上　訴　人
即　被　告　甲○○
上列上訴人因公共危險案件，不服臺灣臺中地方法院95年度交訴
字第 169號中華民國95年12月11日第一審判決（起訴案號：臺灣
臺中地方法院檢察署95年度偵字第 13767號），提起上訴，本院
判決如下：
    主  文
上訴駁回。
    犯罪事實
一、甲○○於民國（下同）95年 5月1日晚間8時15分左右，駕駛
    其兄長李宗榮所有牌照號碼 2632-NA號自小客貨車（警製移
    送書及檢察官起訴書暨原審判決關於牌照號碼均誤植為「26
    32-NL 」號應予以更正），沿臺中縣梧棲鎮梧棲中排由西向
    東方向行駛，於同日晚間20時15分許，途經臺中縣梧棲鎮梧
    棲中排（未劃有分向線）產業道路前，本應注意汽車駕駛人
    行駛時應注意車前狀況，隨時採取必要之安全措施，且行駛
    在未劃有分向標線標線之道路，應靠右行駛，並注意前方來
    車及行人，以避免危險之發生，會車時，應減速慢行，保持
    二車相互間隔不得少於半公尺，而依當時天候陰、路面無障
    礙物、視距良好，路面速限50公里等狀況，並無任何不能注
    意之情形，竟於乙○○所騎乘車牌號碼 IZZ-908號之機車附
    載丙○由對向駛來之際，在乙○○已極盡閃避能事，將機車
    駛至道路最右側，甲○○竟疏於注意對向由乙○○騎乘之機
    車已駛近相會，非但未減速靠右行駛，保持安全間隔以通過
    ，反偏向道路左側行駛，致所駕之汽車左前車頭撞擊乙○○
    所騎機車之左側，造成乙○○所騎機車倒地，乘於後座之丙
    ○並彈落至水溝內，乙○○因而受有左下肢挫傷及瘀青，丙
    ○則受有左下頷骨骨折、左下第一、第二小臼齒側向移位，
    左下正中門齒與側門齒及右下正中門齒脫位、左側正中線及
    左上肢部位閉鎖性斷裂（骨折）、左側股骨頸移位性骨折合
    併股骨頭脫臼、左膝後十字韌帶斷裂合併半月軟骨破裂及左
    肩挫傷併左肩關節僵直等傷害。甲○○見乙○○之機車倒地
    ，明知其駕車肇事致人受傷，非但未下車施予救護，反起意
    駕車加速逃逸，適有不詳姓名年籍之目擊證人目睹車禍經過
    情況，乃記下甲○○所駕駛自小客貨車之車牌號碼報警處理
    ，經警循線於同日23時30分查悉上情。
二、案經乙○○、丙○訴由臺中縣警察局清水分局報請臺灣臺中
    地方法院檢察署檢察官偵查起訴。
    理  由
一、訊據上訴人即被告甲○○（以上簡稱被告）對於告訴人乙○
    ○、丙○於警詢時及告訴人乙○○於檢察官偵查中，關於被
    告犯罪事實之陳述，及卷附警製之道路交通事故調查報告表
    、現場圖、現場相片、職務報告，暨童綜合醫院出具之被害
    人受傷診斷證明書及童綜合醫院95年9月28日95童醫字第118
    5 號函等證據資料，具不爭執其證據能力，經核上開陳述及
    書面陳述作成時之情況認為適當，依刑事訴訟法第159條之5
    之規定，自得為本案之證據。
二、經查：(一)上開犯罪事實，迭據被告於警詢時、檢察官偵查中
    及原審暨本院審理時坦承不諱，核與告訴人乙○○、丙○指
    訴情節相符，復有警製道路交通事故調查報告表（其中關於
    「車道劃分設施─分向設施」欄，誤勾記為「附標記」）、
    現場圖、現場相片可佐，而被害人乙○○受有左下肢挫傷及
    淤青，丙○受有左下頷骨骨折、左下第1、2小臼齒側向移位
    ，左下正中門齒與側門齒及右下正中門齒脫位、左側正中線
    及左上肢部位閉鎖性斷裂（骨折）、左側股骨頸移位性骨折
    合併股骨頭脫臼、左膝後十字韌帶斷裂合併半月軟骨破裂及
    左肩挫傷併左肩關節僵直之傷害，亦有童綜合醫院出具之診
    斷證明書（原審卷第34至39、62頁）可憑。又丙○所受上開
    傷勢，經治療後，目前走略跛行，且無法完全蹲踞，有減損
    左下肢機能之情形，亦有童綜合醫院95年 9月28日95童醫字
    第1185號函可據。(二)按汽車駕駛人行駛時應注意車前狀況，
    隨時採取必要之安全措施，且行駛在未劃有分向標線標線之
    道路，應靠右行駛，並注意前方來車及行人，以避免危險之
    發生，會車時，應減速慢行，保持二車相互間隔不得少於半
    公尺，道路交通安全規則第94條第3項、第95條第1項、第10
    0條第1款、第 5款分別定有明文。查被告駕駛汽車行駛於道
    路上，自應遵守上開道路交通安全規則之規定，而據卷附被
    告及告訴人之陳述及警製道路交通事故調查報告表所載，肇
    事當時之天候陰、路面無障礙物、視距良好，並無不能注意
    之情事，被告駕駛汽車行經肇事地點，遇告訴人乙○○騎乘
    機車附載告訴人丙○由對向駛來之際，在乙○○已極盡所能
    ，將機車閃避靠道路最右側路緣時，竟未遵守上開行車義務
    ，疏於注意對向由乙○○所騎乘之機車已駛近相會，非但未
    減速靠右行駛，保持安全間隔以通過，反偏向道路左側行駛
    ，致所駕汽車左前車頭撞擊乙○○所騎機車之左側，因此肇
    致本件交通事故，自應負全部過失責任。又告訴人乙○○、
    丙○既因本件被告行車過失而受傷，則被告之過失行為與被
    害人傷害間顯有相當因果關係。(三)被告因過失撞擊告訴人乙
    ○○、丙○所騎乘之機車，致人車倒地，丙○並彈落至溝內
    ，其撞擊情況甚為顯著，衡情汽車駕駛人必能覺察，難諉為
    不知，且被告亦自承其有先停止一下，再開走等語在卷，堪
    認被告於肇事後駕車離去，係確有駕車肇事逃逸之犯意與行
    為，要屬無疑。(四)至於告訴人乙○○指稱：丙○的下顎骨頭
    、顏面神經也壞掉，髖股也換了人工的，以後也不能蹲超過
    90度，膝蓋的韌帶也斷裂，庭呈診斷證明書影本，至於骨頭
    是否能夠恢復，醫生說要半年以後才知道，以後行走也不方
    便，我認為這是重傷害云云。惟按刑法所稱重傷者，謂「毀
    敗一肢以上之機能」、「其他於身體或健康，有重大不治或
    難治之傷害」，本件被告肇事時有效之刑法第10條第4項第4
    款、第 6款定有明文可稽。再刑法第10條第4項第4款所謂毀
    敗一肢以上之機能，係指一肢以上之機能完全喪失其效用而
    言，若臂骨雖經折斷，但醫治結果仍能舉動而僅不能照常者
    ，祇可認為減衰機能，要與毀敗全肢之機能有別，又毀敗一
    肢以上之機能，既設有專款規定，則傷害四肢之重傷，自以
    有被毀敗之情形為限，其同條第4項第6款所規定其他於身體
    或健康有重大不治或難治之傷害，即不包括傷害四肢在內，
    並據最高法院30年上字第 445號著有判例可資參照。查丙○
    所受上開傷勢，依童綜合醫院出具之診斷證明書及復函，固
    堪認丙○之傷勢經治療後，尚有走略跛行，無法完全蹲踞，
    而減損左下肢機能之情形無訛，然核之前開說明，尚與刑法
    所稱之「毀敗」、「重大不治」有間。(五)又查被告於肇事當
    時所駕駛之汽車係牌照號碼「2632-NA 號」之自小客貨車，
    而警製移送書及檢察官起訴書暨原審判決，均將牌照號碼誤
    植為「26 32-NL」號；再前開肇事之臺中縣梧棲鎮梧棲中排
    產業道路，並未劃有分向線，而警製道路交通事故調查報告
    表關於「車道劃分設施─分向設施」欄，誤勾記為「附標記
    」，均屬錯誤，惟對於本案被告上開犯行之成立，均不生影
    響，附此敘明。(六)綜上事證情況，被告自白與事實相符，堪
    予採取。是以本案事證明確，被告犯行足以認定，自應依法
    論科。
二、查被告行為後，刑法業已於95年7月1日修正施行，其中：(一)
    修正後刑法第2條第1項規定，已將新舊法律適用之「從新從
    輕」原則，改採「從舊從輕」原則，而此規定僅係規範行為
    後法律變更所生新舊法律比較適用之準據法，並非實體刑罰
    法律，自不生行為後法律變更之比較適用之問題，應逕行適
    用新法第2條第1項之規定，為「從舊從輕」之比較。(二)刑法
    第284條之過失傷害罪，罰金刑部分係處銀元500元以下罰金
    ，依修正後刑法施行法增訂第1條之1之規定：「中華民國九
    十四年一月七日刑法修正施行後，刑法分則編所定罰金之貨
    幣單位為新臺幣。」「九十四年一月七日刑法修正時，刑法
    分則編未修正之條文定有罰金者，自九十四年一月七日刑法
    修正施行後，就其所定數額提高為三十倍。但七十二年六月
    二十六日至九十四年一月七日新增或修正之條文，就其所定
    數額提高為三倍。」及刑法第33條第 5款修正為：「主刑之
    種類如下：‥‥五、罰金：新臺幣一千元以上，以百元計算
    之。」等規定觀之，依修正後之法律，刑法第 284條之過失
    傷害罪所得科處之罰金刑最高額為新臺幣15000元（500元乘
    以30倍）、最低額為新臺幣1000元；而依被告行為時即修正
    前刑法第33條第5款規定之罰金最低額銀元1元計算，刑法第
    284條之過失傷害罪之罰金刑之最高額為銀元 5000元（因提
    高10倍）即新臺幣 15000萬元，最低額為銀元10元（因提高
    10倍）即新臺幣30元。因此，比較上述修正前、後之刑罰法
    律，自應以被告行為時即修正前刑法關於科處罰金刑之法律
    較有利於被告。(三)修正後刑法第51條第 5款規定：「宣告多
    數有期徒刑者，於各刑中之最長期以上，各刑合併之刑期以
    下，定其刑期。但不得逾三十年。」，與舊法規定之數罪併
    罰定其應執行之修正前刑法第51條第 5款：「宣告多數有期
    徒刑者，於各刑中之最長期以上，各刑合併之刑期以下，定
    其刑期。但不得逾二十年。」之規定相較，自以舊法規定之
    定應執行刑之上限20年對行為人較為有利，此為影響行為人
    刑罰之法律效果，是被告行為後法律已有所變更，經比較新
    舊刑法第51條第 5款之規定，應依刑法第2條第1項前段之規
    定，適用最有利於行為人之舊法即修正前刑法第51條第 5款
    ，而定其應執行之刑。
三、核被告上開行車過失致生傷害被害人身體之行為，係犯刑法
    第284條第1項之過失傷害罪；而其肇事致人受傷，而逃逸之
    行為，係犯同法第185條之4之肇事逃逸罪。被告一過失傷害
    行為，致被害人乙○○、丙○二人受傷，觸犯二同種之罪名
    ，為想像競合犯，從一重論以一過失傷害罪。又其所犯上開
    過失傷害與肇事逃逸罪二罪間，犯意各別，分別觸犯構成要
    件不同之罪名，應予分論併罰。原審以被告罪證明確，適用
    刑法第284條第1項、第185條之4、修正前刑法第55條、第51
    條第 5款之規定，予以論罪科刑，並詳敘審酌被告過失傷害
    之情節，被害人所受之傷害情形、迄未賠償被害人損失暨犯
    後之態度等一切情狀，所犯二罪各量處有期徒刑6月與8月，
    並定應執行有期徒刑 1年，認事用法並無不合，量刑亦屬妥
    適，被告上訴意旨請求撤銷原審判決，從輕量刑，並宣告緩
    刑云云，然衡之被告行車過失情節甚為嚴重，且於夜間行駛
    於產業道路肇事後，竟未對被害人施予救護，而駕車逃逸，
    其行為之惡性非淺，不容輕忽，又迄未與被害人達成和解，
    償付被害人之損害，雖據卷附臺灣高等法院被告前案紀錄表
    所載，其前未曾因故意犯罪受有期徒刑以上刑之宣告之前科
    紀錄，仍不宜宣告緩刑，始符公允。
據上論結，應依刑事訴訟法第368條，判決如主文。
中　　華　　民　　國　　96　　年　　4 　　月　　17　　日
          刑事第三庭    審判長法　官  王  增  瑜
                              法　官  廖  柏  基
                              法　官  蔡  紹  良
上列正本證明與原本無異。
肇事逃逸罪部分得上訴。傷害罪部分不得上訴。
如不服本判決應於收受送達後十日內向本院提出上訴書狀，其未
敘述上訴之理由者並得於提起上訴後十日內向本院補提理由書（
均須按他造當事人之人數附繕本）。
                              書記官  巫  丞  晏
中　　華　　民　　國　　96　　年　　4 　　月　　17　　日
〈附論罪科刑法條〉
刑法第185條之4：
駕駛動力交通工具肇事，致人死傷而逃逸者，處6月以上5年以下
有期徒刑。
刑法第284條第1項：
因過失傷害人者，處6月以下有期徒刑、拘役或500元以下罰金，
